【裁判字號】    89,訴,9
【裁判日期】    890209
【裁判案由】    損害賠償
【裁判全文】
臺灣桃園地方法院民事判決  八十九年訴字第九號
    原      告  乙○○
    訴訟代理人  趙平原律師
    被      告  甲○○
右當事人間因恐嚇案件，請求
十一月九日以八十八年度附民
決如左：
    主    文
被告應給付原告新台幣貳萬元
息百分之五計算之利息。
原告其餘之訴駁回。
訴訟費用由被告負擔五十分之
本判決第一項於原告以新台幣
原告其餘假執行之聲請駁回。
    事    實
甲、原告方面：
  一、聲明：
    (一)被告應給付原告新台幣（下同）一百萬元，及自起訴狀繕本送達翌日起至給付
      日止，按年息百分之五計算之利息。
    (二)原告願供擔保以代釋明，請准為假執行之宣告。
  二、陳述：
    (一)被告係原告之夫，於民國八十八年五月二十三日晚上，在桃園縣八德市○○路
      ○段七四八巷四號佳園旅社，基於恐嚇之犯意，向原告恫嚇稱：如不給付二百
      萬元，並與其離婚，將殺害全家等語，以加害生命之事恐嚇原告，致生危害原
      告之安全。案經台灣桃園地方法院檢察署檢察官提起公訴，並由鈞院審理中。
    (二)按因犯罪而受損害之人，於刑事訴訟程序得附帶提起民事訴訟，對於被告及依
      民法應負損害賠償責任之人，請求其損害。次按「因故意、過失，不法侵害他
      人之權利者，負損害賠償責任，故意以背於善良風俗之方法加損害於他人者，
      亦同」、「人格權受侵害時，得請求損害賠償或慰撫金」、「不法侵害他人之
      身體、健康、名譽或自由者，被害人雖非財產上之損害，亦得請求賠償相當之
      金額」，民法第一百八十四條第一項、第十八條、第一百九十五條第一項前段
      分別定有明文。被告甲○○向原告恫嚇，如不給付二百萬元，並與其離婚，將
      殺害全家等語，以加害生命之事恐嚇原告，致生危害原告之安全，原告身心、
      精神之痛苦，難以言狀，自係侵害原告之人格權，原告自得向被告請求慰撫金
      。
  三、證據：提出戶籍謄本一件為證。
乙、被告方面：
  一、聲明：駁回原告之訴。
  二、陳述：伊願與原告和解，但不同意支付慰撫金。
丙、本院依職權借調本院刑事庭八十八年度易字第一九六九號刑事判決書一件為證。
    理    由
一、本件原告起訴主張，被告係原告之夫，於八十八年五月二十三日晚上，在桃園縣
    八德市○○路○段七四八巷四號佳園旅社，基於恐嚇之犯意，向原告恫嚇稱：如
    不給付二百萬元，並與其離婚，將殺害全家等語，以加害生命之事恐嚇原告，致
    生危害原告之安全。原告遭被告以恐嚇之手段侵害意思自由，被告已經鈞院刑事
    庭以八十八年度易字第一九六九號判決在案。在犯罪過程中，原告精神上遭受無
    比煎熬，身心已受相當侵害，為此，依侵權行為之法律關係，請求判決被告應給
    付原告一百萬元，併加計法定遲延利息等語。被告則以：伊願與原告和解，但不
    同意支付慰撫金等語，資為抗辯。
二、本件原告起訴主張被告與訴外人林祿妹於八十八年五月二十三日十六時三十分許
    ，在桃園縣八德市○○路○段七四八巷四號佳園旅社，為乙○○帶警發現二人共
    處一室，兩造因生爭執，被告竟基於恐嚇安全之犯意，於是日晚間在桃園縣八德
    市○○路九七二巷十一弄十一衖十五號住處，向乙○○揚言離婚需給付二百萬元
    ，並恫稱「要殺害全家」等語，致原告聞言後心生畏懼，致生危害於原告之安全
    ，致侵害原告之意思自由，業據原告於被告所涉恐嚇刑事案中指述明確，並經證
    人即兩造所生之女張培香在前開恐嚇刑事案件偵查中及本院刑事庭訊問時證述屬
    實，衡情證人張培香係被告甲○○之女，應無涉詞誣陷被告甲○○之理，其證言
    自屬可信，堪認原告前揭指訴確屬實情。再前開「要殺害全家」等語，客觀上顯
    然足使人對己之生命安全產生畏懼，且原告旋即委請律師提出刑事告訴，亦徵原
    告主觀亦已心生畏怖無疑，且被告所為前開行為，亦經本院刑事庭以八十八年度
    易字第一九六九號刑事判決，依恐嚇危害安全罪處有期徒刑貳月，如易科罰金，
    以參佰元折算壹日確定等情，亦經本院調閱本院刑事庭以八十八年度易字第一九
    六九號刑事判決書查明無訛，則原告主張被告以恐嚇手段損害其意思自由之事實
    ，自堪信為真正，被告空言否認，自不足採。
三、按因故意或過失，不法侵害他人之權利者，負損害賠償責任。又不法侵害他人之
    身體、健康、名譽或自由者，被害人雖非財產上之損害，亦得請求賠償相當之金
    額。民法第一百八十四條第一項前段、同法第一百九十五條第一項分別定有明文
    。本件被告以恐嚇手段損害被告意思自由之事實，原告所受之精神痛苦自非尋常
    ，故原告訴請被告賠償慰撫金，揆諸前開說明，自屬有據。
四、次按依民法第一百九十五條第一項所賠償之金額是否相當，應以實際加害情形與
    其名譽影響是否重大，及被害者之身分、地位與加害人之經濟狀況等關係定之（
    最高法院四十七年度台上字第一二二一號判例參照）。本院斟酌原告係小學肄業
    ，家庭經濟小康，被告對其恐嚇，就其日常生活、精神安寧自有相當影響；又被
    告係國小肄業，從商，經濟狀況小康，業據被告於本院審理時陳明在卷，爰斟酌
    兩造上述之身分、地位、經濟能力，上訴人前開行為所致原告意思自由受損程度
    尚非重大暨社會大眾之一般觀念等一切情狀，認被告應賠償原告之精神慰撫金以
    二萬元為適當。
五、綜上所述，原告本於侵權行為之法律關係，請求被告給付二萬元部分，及自起訴
    狀繕本送達翌日即八十八年十月二十四日起至清償日止，按年息百分之五計算之
    利息，為有理由，應予准許。逾此所為請求，為無理由，應予駁回。
六、原告陳明願供擔保，聲請宣告假執行，經核其勝訴部份，核無不合，爰酌定相當
    之擔保金額宣告之；其餘假執行之聲請，因訴之駁回而失所附麗，不予准許。
據上論結，本件原告之訴為一部有理由，一部無理由，依民事訴訟法第七十九條但書
、第三百九十條第二項，判決如主文。
中      華      民      國    八十九    年      二      月        九    日
                                        臺灣桃園地方法院民事第一庭
~B法      官  徐培元
右為正本，係照原本作成。
如對本判決上訴須於判決送達後廿日內向本院提出上訴狀
中      華      民      國    八十九    年      二      月        十    日
~B法院書記官  劉祥麟


司法院資訊處製作；財團法人民間司法改革基金會備份。
